臺灣高等法院刑事裁定　　　　　　　 　95年度聲再字第351號
再審聲請人即受判決人甲○○之.
　　　　　　乙○○
受 判 決人　甲○○
　　　　　　丁○○○
　　　　　　丙○○
上列聲請人因傷害案件，對於本院95年度上易字第1516號，中華
民國95年9 月29日第二審確定判決（第一審案號：臺灣新竹地方
法院法院94年度易字第706 號，起訴案號：臺灣新竹地方法院檢
察署93年度偵字第2761號），聲請再審，本院裁定如下：
    主　文
再審之聲請駁回。
    理  由
一、聲請意旨略以：再審聲請事項：(一)、原審判決廢棄。(二)、裁
    定聲請人配偶甲○○原審之30日拘役判決為無罪判決。(三)、
    諭知不受理臺灣新竹地方法院檢察署對聲請人配偶甲○○之
    傷害起訴判決。(四)、依妨害自由與共同傷害犯行裁定丁○○○刑事罪責。(五)、依重傷害犯行裁定丙○○刑事罪責。(六)、
    再審聲請費用由丁○○○與丙○○共同負擔。聲請人提出下
    列新事證，足認原確定判決有再審之理由：(一)、檢察官分別
    於93年9月6日及94年1 月11日開兩次偵查庭，其所發傳票均
    僅將甲○○列為原告。第一次僅甲○○到庭，期間檢察官都
    無口頭告知已被丙○○反告傷害，亦無告知甲○○可行使緘
    默權以維護自身利益，因而甲○○全然失去辯明被告犯罪嫌
    疑之權益。第二次庭由聲請人代理出庭時，檢察官亦無傳達
    被告者應知之相關權益事項。且依庭呈之錄音帶內容，甲○○絕無毆打丁○○○之行為，同案被告三人所為第二次警詢
    筆錄指述甲○○毆打犯行部分，全屬虛捏偽證不足採信，第
    一次警訊筆錄中丙○○至多誣指甲○○亦有還擊而已，第二
    次警訊筆錄竟誣指甲○○有毆打丙○○之行為，已有第一次
    警訊筆錄及錄音之鐵證之下，檢察官、原審及上訴審竟未採
    認該第一次警詢筆錄，而採認丙○○等人第二次警訊筆錄作
    為犯罪依據，顯見檢察官積極隱瞞甲○○為被告之訊息，打
    定起訴余素見之定見，檢察官之起訴，顯已違刑事訴訟法第
    71條、第95條、96條及98條等（第九章被告訊問之第94至10
    0條）之規定，原審及上訴審法院竟置刑事訴訟法第303條第
    1 款所定「起訴之程序違背規定者」應諭知不受理判決之規
    定不顧，而為甲○○有罪判決，亦有違法不當。(二)、原審不
    採認第一次警訊筆錄並追究丙○○等人誣證罪，反而完全採
    認丙○○第二次警訊筆錄及原審之謊言，認定丙○○所提之
    傷是甲○○所為，然事實上是甲○○遭相對人抓住，被人拿
    手機猛打，毫無還手之舉，丙○○所提傷勢全與甲○○無關
    ，並有錄音帶為證，甲○○一直說「妳不要抓我！」，顯見
    甲○○已多次明確表示不願被抓手，丁○○○難道不必被判
    妨害自由罪嗎？原審僅憑第二次警詢之偽證陳述、庭中謊言
    與自己加工造假之驗傷單論斷甲○○有打傷丙○○，而量處
    拘役30日，顯欠公允，爰依法提起再審云云。
二、經查：
  (一)查按為受判決人之利益聲請再審，得由下列各人為之：(1)管
    轄法院之檢察官。(2)受判決人。(3)受判決人之法定代理人或
    配偶。(4)受判決人已死亡者，其配偶、直系血親、三親等內
    之旁系血親、二親等內之姻親或家長、家屬；另為受判決人
    之不利益聲請再審，得由管轄法院之檢察官及自訴人為之，
    但自訴人聲請再審者，以有第422條第1款規定之情形為限，
    刑事訴訟法第427條、第428條分別定有明文。
  (二)本件聲請人乙○○為受判決人甲○○之配偶，其聲請「(1)原
    審判決廢棄。(2)裁定聲請人配偶甲○○原審之30日拘役判決
    為無罪判決。(3)諭知不受理臺灣新竹地方法院檢察署對聲請
    人配偶甲○○之傷害起訴判決」，係為受判決人甲○○之利
    益聲請再審，依前揭規定，此部分之再審聲請自屬合法。至
    聲請人聲請「(4)依妨害自由與共同傷害犯行裁定丁○○○刑
    事罪責。(5)依重傷害犯行裁定丙○○刑事罪責」部分，係請
    求裁處丁○○○、丙○○二人刑責部分，係為受判決人丁○○○、丙○○不利益聲請再審，依刑事訴訟法第428條1項規
    定，得由管轄法院之檢察官及自訴人為之，本件聲請人係受
    判決人甲○○之配偶，亦非自訴人，依法自無提起再審權，
    此部分顯屬違背規定，即應裁定駁回。
  (三)按有罪之判決確定後，為受判決人之利益聲請再審，必其聲
    請之理由合於刑事訴訟法第420條第1項所定情形之一，始准
    許之；另不得上訴於第三審法院之案件，如有足生影響於判
    決之重要證據漏未審酌者，依刑事訴訟法第421 條之規定，
    亦得聲請再審。另法院認為聲請再審之程序違背規定者，應
    以裁定駁回之；法院認為無再審理由，應以裁定駁回之；法
    院認為有再審理由者，應為開始再審之裁定，刑事訴訟法第
    433條、第434條第1項、第435條第1 項分別定有明文。再審
    既係針對確定判決之認定事實錯誤而設之特別救濟程序，再
    審之裁判依刑事訴訟法第434條第1項、第435條第1項之規定
    ，僅得審查再審之聲請程序及原確定判決事實認定有無符合
    再審之事由後，為駁回或開始再審之裁定，非可重新審酌原
    確定判決認定之犯罪事實妥適與否。本件聲請人請求「(一)、
    原審判決廢棄。(二)、裁定聲請人配偶甲○○原審之30日拘役
    判決為無罪判決。(三)、諭知不受理臺灣新竹地方法院檢察署
    對聲請人配偶甲○○之傷害起訴判決」云云，即係請求本院
    將原確定判決再為審理並為判決，亦不合於聲請再審之程序
    。
  (四)再按再審及非常上訴制度，固均為救濟已確定判決之方法而
    設，惟再審係為原確定判決認定事實錯誤而設之救濟程序，
    而非常上訴旨在糾正原確定判決違背法令之錯誤，二者迥不
    相侔。本件聲請人雖以檢察官起訴之前二次偵訊，均未告知
    甲○○係以被告身分應訊，亦未踐行法定告知義務，而認檢
    察官之起訴程序有違刑事訴訟法第71條、第95條、96條及98
    條等（第九章被告訊問之第94至100 條）規定，原審及上訴
    審法院亦未依刑事訴訟法第303條第1款規定，諭知不受理判
    決為由，指摘原確定判決適用法則實有違法之處云云，然原
    確定判決已就檢察官起訴時未依被告身分訊問甲○○，究否
    應依法為不受理判決乙節，於判決理由中敘明詳實，且前開
    事由乃原確定判決是否違背法令而得據以提起非常上訴之問
    題，要與再審程序係就原確定判決認定事實是否錯誤之救濟
    制度有別，自無以之作為聲請本件再審理由之餘地。
  (五)又刑事訴訟法第421 條規定，不得上訴於第三審法院案件，
    除前條規定外，其經第二審確定之有罪判決，如就足生影響
    於判決之重要證據漏未審酌者，亦得為受判決人之利益，聲
    請再審。所謂「漏未審酌」乃指第二審判決前已發現而提出
    之證據，未予審酌而言，苟被捨棄之證據，已於理由內敘明
    其捨棄之理由者，即非漏未審酌。又所謂「重要證據」，必
    須該證據已足認定受判決人應受無罪、或免訴、或輕於原審
    所認定之罪名方可，如不足以推翻原審所認定罪刑之證據，
    即非足生影響於原判決之重要證據。依最高法院89年度台抗
    字第30號裁定意旨，刑事訴訟法第421 條所規定因重要證據
    漏未審酌而聲請再審者，指該證據於案情有重要關係且未經
    審酌者而言，如證據業經法院本其自由心證予以取捨及判斷
    ，僅係對此持相異評價，即不能以此為由聲請再審。是如當
    事人所提出之證物，不足以影響判決結果，或第二審法院依
    調查之結果，本於論理法則、經驗法則，取捨證據後，認定
    事實者，則不包括之。聲請人前揭刑事聲請再審狀指摘原審
    確定判決未採認丙○○等人第一次警詢筆錄之陳述，竟採認
    其等所為之第二次警詢筆錄之偽證證述、法庭中之謊言與加
    工造假之驗傷單論斷甲○○有打傷丙○○之犯行云云，由其
    此部分聲請理由，僅得見再審聲請人對於原確定判決之採證
    深為不服之「理由」，且係基於主觀之意見，片面對於證據
    價值為利於受判決人之認定，並未提出有何影響判決之客觀
    重要證據漏未審酌，揆諸首揭說明，再審聲請人執以聲請再
    審，自不符合刑事訴訟法第421條之規定。
  (六)綜上所述，本件聲請人所舉聲請再審之理由，核與法定要件
    不合，聲請人聲請再審，為無理由，應予駁回。
據上論斷，應依刑事訴訟法第433條、第434條第1 項，裁定如主
文。
中　　華　　民　　國　　96　　年　　11　　月　　5 　　日
　　　　　　　　　刑事第十庭    審判長法　官 楊炳禎
　　　　　　　　　　　　　　　　      法　官 陳博志
　　　　　　　　　　　　　　　  　    法　官 李春地
以上正本證明與原本無異。
不得抗告。
                                      書記官 蘇秋
中　　華　　民　　國　　96　　年　　11　　月　　5 　　日
